臺灣臺北地方法院民事判決
　　　　　　　　　　　　　　　　  110年度北簡字第19447號
原      告  黃信濃  
            黃俊仁  




共      同
訴訟代理人  李逸文律師
共      同
複  代理人  許皓鈞律師
被      告  王俊凱  
上列當事人間遷讓房屋等事件，於中華民國111年1月27日言詞辯
論終結，本院判決如下：
    主    文
被告應將門牌號碼台北市○○區○○路○○○○○號一樓之房屋騰空遷讓
返還予原告，並自民國一百一十年七月二日起至前開房屋騰空回
復原狀返還之日止，按月給付原告新臺幣壹拾伍萬元。
被告應給付原告新臺幣捌萬元，及自民國一百一十年九月七日起
至清償日止，按年息百分之五計算之利息。
原告其餘之訴駁回。
訴訟費用新臺幣參仟貳佰元由被告負擔。
本判決第一項得假執行；被告如以新臺幣貳拾玖萬柒仟壹佰伍拾
貳元為原告預供擔保後，得免為假執行。
本判決第二項得假執行；被告如以新臺幣捌萬元為原告預供擔保
後，得免為假執行。
    事實及理由
壹、程序方面： 
    被告經合法通知，無正當理由不到場，爰依原告之聲請，准
    由其一造辯論而為判決。
貳、實體方面：
一、原告主張：
　㈠門牌號碼台北市○○區○○路00000號1樓之房屋(以下簡稱系爭房
    屋)為原告黃信濃、黃俊仁以各2分之1之比例共同所有，此
    有系爭房屋之建物登記謄本可稽。由於系爭房屋預計將會進
    行危老重建，原告目前係將系爭房屋信託登記予陽信商業銀
    行，因此原告係列名於原證2之建物登記謄本上之信託委託
    人欄位，原告仍為系爭房屋實際之所有權人。原告於民國(
    下同)109年9月17日與被告就系爭房屋簽訂租賃契約（下簡
    稱系爭租賃契約），將系爭房屋租予被告，約定租金為每月
    新臺幣（下同）2萬5000元，租期為109年9月20日起至110年
    6月20日止。系爭租賃契約租期屆至前，原告多次告知被告
    租期屆至後將不再續租。詎料，於110年6月20日系爭租賃契
    約屆至當日，被告仍持租金欲交予原告黃信濃，意圖使系爭
    租賃契約轉為不定期租約，遭原告黃信濃嚴正拒絕收受該筆
    租金，要求被告當日立即將系爭房屋騰空遷讓返還予原告，
    被告拒不返還系爭房屋，後原告於110年6月25日以台北興安
    郵局第526號存證信函再次向被告重申不再續租，催促被告
    儘速搬遷將房屋點交返還原告，被告仍置之不理，至今仍無
    權占用系爭房屋，拒不遷出。
  ㈡依系爭租賃契約第6條約定「乙方（即被告）於租期屆滿時，
    除經甲方（即原告）同意繼續出租外，應即日將租賃房屋誠
    心按照原狀遷空交還甲方，不得藉詞推諉或主張任何權利」
    ，又按民法第767條第1項前段規定「所有人對於無權占有或
    侵奪其所有物者，得請求返還之」。查系爭租賃契約於110
    年6月20日業已屆至，自110年6月21日起，被告即屬無正當
    法律權源占有使用系爭房屋，原告自得依系爭租賃契約第6
    條約定及民法第767條第1項前段規定，請求被告應將系爭房
    屋騰空遷讓返還予原告。
  ㈢被告應自110年6月21日起至系爭房屋騰空回復原狀返還之日
    止，按月給付原告相當於租金之不當得利2萬5000元。被告
    應自110年6月21日起至系爭房屋騰空回復原狀返還之日止，
    按月給付原告違約金12萬5000元及應給付原告所花律師費15
    萬元。綜上所陳，被告無權占有系爭房屋，自應將系爭房屋
    返還予原告，並應自110年6月21日起至系爭房屋騰空回復原
    狀返還之日止，按月給付原告相當於租金之不當得利以及違
    約金15萬元（計算式：相當於租金之不當得利每月2萬5000
    元+違約金每月12萬5000元＝15萬元）及應給付原告所花律師
    費15萬元。
　㈣並聲明：
　⒈被告應將門牌號碼台北市○○區○○路00000號1樓之房屋騰空遷
    讓返還予原告，並自110年6月21日起至前開房屋騰空回復原
    狀返還之日止，按月給付原告15萬元。  
  ⒉被告應給付原告15萬元，及自起訴狀繕本送達翌日起至清償
    日止，按年息5％計算之利息。 　
二、被告未於最後言詞辯論期日到場，惟據前曾到庭陳述略以：
    　　
　㈠認為原告請求不合理，每個月還有提存房租給原告，原告應
    給予時間找房子，本身有給付房租，並非沒有給付房租，會
    儘快搬離。
　㈡並聲明：原告之訴駁回。
三、得心證之理由：　　
　㈠按當事人主張有利於己之事實者，就其事實有舉證之責任，
    民事訴訟法第277條前段定有明文，是民事訴訟如係由原主
    張權利者，應先由原告負舉證之責，若原告先不能舉證，以
    證實自己主張之事實為真實，則被告就其抗辯事實即令不能
    舉證，或其所舉證據尚有疵累，亦應駁回原告之請求（最高
    法院17年上字第917號判例意旨參照）。又事實有常態與變
    態之分，其主張常態事實者無庸負舉證責任，反之，主張變
    態事實者，則須就其所主張之事實負舉證責任（最高法院86
    年度台上字第891號判決意旨參照）。
　㈡原告主張被告承租系爭房屋、原告已寄發存證信函終止租約
    、被告應自系爭房屋遷出之事實，業據原告提出系爭租約（
    本院110年補字1483號卷，下簡稱補字卷，第19至22頁）、
    存證信函（補字卷第23至24頁）、回執（補字卷第27頁）為
    證，被告對之並不否認，該事實足信為真實，惟原告主張之
    其他事實，被告則以前詞置辯，經查：
　⒈按無法律上之原因而受利益，致他人受損害者，應返還其利
    益，依其利益之性質不能返還者，應償還其價額，民法第17
     9條、第181條但書分別定有明文，而無權占有他人土地，
    可能獲得相當於租金之利益為社會通常之觀念，最高法院61
    年台上字第1695號判例可資參照。被告係於110年7月1日收
    受原告存證信函之回執（補字卷第27頁），因此110年7月2
    日起，被告占有該房屋之泉源已消失，被告無權占有系爭房
    屋，享有相當於租金之利益，並致原告受有不能利用系爭房
    屋之損害。又原告與被告於系爭租賃契約所約定租金為每月
    2萬5000元，因而，被告自110年7月2日起，所享有之相當於
    租金之利益亦為每月2萬5000元。從而，原告依據民法第179
    條、第181條但書規定，請求被告自110年7月2日起至系爭房
    屋騰空回復原狀返還之日止，給付原告相當於租金之不當得
    利每月2萬5000元，為有理由，超過該範圍之請求，為無理
    由，應予駁回。
　⒉依照系爭租賃契約第6條約定「乙方（即被告）於租期屆滿時
    ，除經甲方（即原告）同意繼續出租外，應即日將租賃房屋
    誠心按照原狀遷空交還甲方，不得藉詞推諉或主張任何權利
    ，如不即時遷讓交還房屋時，甲方每月得向乙方請求按照租
    金五倍之違約金至遷讓完了之日止，乙方及連帶保證人丙方
    ，決無異議」。原告自得向被告請求自110年7月2日起至系
    爭房屋騰空回復原狀返還之日止，每月按照租金五倍之違約
    金即12萬5000元（計算式：2萬5000元x5=12萬5000元），為
    有理由，超過該範圍之請求，為無理由，應予駁回。
  ⒊另按系爭租賃契約第12條約定「乙方（即被告）若有違約情
    事，致損害甲方（即原告）之權益時願聽從甲方賠償損害，
    如甲方因涉訟所繳纳之訴訟費、律師費用，均應由乙方負責
    賠償。」。查本件被告於系爭租賃契約租期屆至後，拒不返
    還系爭房屋，已違反契約第6條約定而屬違約，且經原告以
    原證4之存證信函催促被告儘速搬遷將房屋點交返還原告後
    ，被告仍置之不理，至今仍無權占用系爭房屋，拒不遷出，
    從而，原告自得依上開約定，請求被告給付原告所支出之律
    師費用，據原告提出律師酬金收據陳報其支出費用為8萬元
    ，故原告得請求金額為8萬元，逾此範圍，即非有據。
　㈢綜上所陳，原告請求⒈被告應將門牌號碼台北市○○區○○路0000
    0號1樓之房屋騰空遷讓返還予原告，並自110年7月2日起至
    前開房屋騰空回復原狀返還之日止，按月給付原告15萬元。
    ⒉被告應給付原告8萬元，及自起訴狀繕本送達翌日（110年9
    月7日，本院卷第15頁）起至清償日止，按年息5％計算之利
    息，為有理由，應予准許，超過該範圍之請求，為無理由，
    應予駁回。
四、本件原告勝訴部分係就民事訴訟法第427 條第1 項訴訟適用
    簡易程序所為被告敗訴之判決，爰依同法第389 條第1 項第
    3 款之規定，職權宣告假執行，並依同法第392 條第2 項，
    依職權為被告預供擔保，得免為假執行之宣告。
五、本件事證已臻明確，兩造其餘攻擊防禦方法與判決之結果不
    生影響，爰不一一贅論，併此敘明。
六、訴訟費用負擔之依據：民事訴訟法第79條。本件訴訟費用額
    ，依後附計算書確定如主文所示金額。
中　　華　　民　　國　　111 　年　　2 　　月　　24　　日
                      臺北簡易庭  法  官  趙子榮
以上正本係照原本作成
如對本判決上訴，須於判決送達後20日內向本庭提出上訴狀。如
委任律師提起上訴者，應一併繳納上訴審裁判費。
中　　華　　民　　國　　111 　年　　2 　　月　　24　　日
                                  書記官  陳怡安
計   算   書：
項        目             金   額（新臺幣）    備    註
第一審裁判費             3200元
合        計             3200元